臺灣臺中地方法院刑事判決　　　　　　　　　　　九十三年度中簡上字第六六三號
　　上　訴　人　台灣台中地方法院檢察署檢察官
　　被　　　告
　　兼上訴人　　乙○○
　　選任辯護人　張柏山律師
　　　　　　　　羅淑菁律師
右列上訴人等因被告偽造文書案件，不服本院台中簡易庭九十三年度中簡字第二四六
六號中華民國九十三年十月十三日第一審簡易判決（聲請簡易判決處刑案號：臺灣臺
中地方法院檢察署九十三年度偵字第一０八九四號），提起上訴，暨臺灣臺中地方法
院檢察署聲請併案辦理（九十三年度偵字第一九四四一號），本院合議庭認不得以簡
易判決處刑，改依通常程序為第一審判決如左：
    主  文
原判決撤銷。
乙○○共同連續行使偽造私文書，足以生損害於公眾及他人，處有期徒刑柒月。緩刑
年。如附表一所示偽造之印章及附表二所示之印文，均沒收。
    事  實
一、乙○○前係信達及國達人力仲介公司業務員，從事仲介家庭外籍監護工之業務，
    明知受監護人未符合向行政院勞工委員會申請聘僱家庭外籍監護工時，受監護人
    應經合格醫院（即公辦公營之公立醫院、經衛生署評鑑合格之區域級以上之醫院
    ）之醫師開具診斷證明書，經評鑑符合標準，始具有聘僱資格之規定，為圖賺取
    每件新台幣（下同）一萬至一萬五千元不等之代辦仲介費用，竟與林浩鴻（另由
    台灣台中地方法院檢察署通緝中）共同基於行使偽造私文書之概括犯意聯絡，於
    附表二所示時間之數日前，由乙○○先後接受不知情的陳勝雄、鄭勝賢、管菊玫
    之委託，分別代為申請照顧陳王滿惠（陳勝雄之妻）、鄭清溪（鄭勝賢之父）、
    劉張盞（管菊玫之母）的家庭外籍監護工，乙○○並同時收取其等之身分證影本
    、戶口名簿及健保卡等資料，收取後，即交付予林浩鴻，由林浩鴻，以不詳方法
    ，於不詳地點刻製如附表一所示之印章後，先後以附表一所示之偽造印章，在如
    附表二所示之「雇主申請聘僱家庭外籍監護工專用診斷證明書」（下簡稱診斷證
    明書）及巴氏量表（含各項特定病症及病情附表）上蓋用偽造如附表二所示醫院
    、醫師印文，並製作填寫內容不實之相關病歷資料，而偽造如附表二所示醫院名
義之診斷證明書及巴氏量表等私文書後，於如附表二所示時間，在乙○○台中市
    ○○路住處或台中市○○路附近，交予乙○○，林浩鴻則向乙○○每件收取三千
    至五千元不等之費用，再復由乙○○將收齊之相關申請外籍監護工之資料，分別
    交予不知情之信達及國達人力仲介公司，分別於如附表二所示之申請時間，連同
    上開虛偽不實之診斷證明書及巴氏量表持之行使，向行政院勞工委員會職業訓練
    局（以下稱勞委會職訓局）提出申請，而行使上開偽造不實之診斷證明書及巴氏
    量表，足以生損害於如附表二所示醫院對該診斷證明書及巴氏量表核發，及勞委
    會職訓局對核准外籍勞工管理業務之正確性暨附表二所示之醫師。
二、案經法務部調查局彰化調查站移送臺灣臺中地方法院檢察署檢察官偵查後，聲請
    簡易判決處刑，暨同署檢察官移送併案審理。
    理  由
一、右揭犯罪事實，業據被告乙○○於本院審理時坦承不諱，並經證人陳勝雄於偵查
    中、鄭勝賢於警訊中（當事人二造均同意作為證據，本院審酌該言詞作成時之情
    況亦屬適當，認具有證據能力）、管菊玫及劉張盞等人於偵查中之證述明確，再
    者，陳王滿惠、鄭清溪及劉張盞等三人之診斷證明書非甲○○○大學附設醫院所
    開立等情，有該院九十三年六月廿一日、二月五日及九十一年十二月十七日函在
    卷可按，此外，復有如附表二所示偽造之診斷證明書、巴氏量表及雇主聘僱外籍
    勞工申請書均為影本等在卷可稽。本件事證明確，被告犯行堪予認定。
二、查財團法人私立甲○○○學院附設醫院係屬私立醫院，該醫院醫師對於病患診斷
    結果，表示其判斷意見，而作成之診斷證明書、巴氏量表，為私文書。被告明知
    該診斷證明書及巴氏量表係屬偽造，仍持以行使，足以生損害於如附表二所示醫
    院對該診斷證明書及巴氏量表核發，及勞委會職訓局對核准外籍勞工管理業務之
    正確性暨如附表二所示之醫師。核被告即上訴人乙○○所為，係犯刑法第二百十
    六條、第二百十條之行使偽造私文書罪。檢察官聲請簡易判決處刑書，未審酌該
    該專用診斷證明書與巴氏量表之性質，實係醫院經由醫師對於病人之診斷後，所
    出具之觀察、診斷或評量報告，與刑法第二百十二條所稱之「關於品行、能力、
    服務或其他相類之證書」性質尚屬有間。惟其起訴之基本事實同一，本院仍應予
    以審理，並變更其起訴所引應適用法條。被告乙○○與林浩鴻間，就上開犯行，
    有犯意聯絡及行為分擔，應論以共同正犯。渠等偽造印章、印文乃偽造私文書之
    部分階段行為；另偽造私文書之低度行為為行使偽造私文書之高度行為所吸收，
    均不另論罪。被告乙○○利用不知情之信達、國達人力仲介有限公司不知情之承
    辦人行使上開偽造私文書部分，應論以間接正犯。又被告先後多次所為上開犯行
    ，均時間緊接，各觸犯構成要件相同之罪名，顯係基於概括犯意為之，為連續犯
    ，應依刑法第五十六條規定，以一罪論，並依法加重其刑。又檢察官於移送併辦
    之陳王滿惠部分（九十三年度偵字第一九四四一號），及劉張盞（本院調卷）等
    二人部分，雖未據起訴，然因該部分起訴有罪部分具有連續犯之裁判上一罪關係
    ，均應為起訴效力所及，本院自得併予審判。原審據以論罪科刑固屬卓見，惟診
    斷證明書、巴氏量表，屬於私文書，而非其他相類證書，已如前述，且就檢察官
    移送併辦及本院就劉張盞調卷等二人部分未及審酌，均有未洽，檢察官及被告均
    上訴請求就併案及劉張盞部分一併審理為有理由，且本院認定被告另有裁判上一
    罪之犯罪事實，顯然與檢察官據以求處罪刑之事實不符，亦不符合刑事訴訟法第
    四百四十九條第三項規定以簡易判決處刑之要件，原審逕以簡易判決處刑，即有
    未洽，自應由本院將原判決撤銷改依通常程序為第一審判決。爰審酌被告素行良
    好，又其智識程度及犯罪之動機、目的，暨如附表二所示之受監護人等確因染病
    或老弱須待照護，只因未符合行政院勞工委員會所訂頒申請家庭外籍監護工之規
    定，被告於受託申請時，為減輕委託人負擔及營取微利，始出此策，其所為固為
    法所不容，惟念其犯意、情節尚非屬重惡，及其犯後坦承犯行，態度良好等一切
    情狀，量處如主文所示之刑。復查被告尚無前科，未曾受有期徒刑以上刑之宣告
    ，此有臺灣高等法院被告全國前案紀錄表在卷可按，被告經本案之審理過程後，
    應已獲致相當之教訓，日後不致再犯，本院因認前開宣告之刑以暫不執行為宜，
    故併宣告緩刑三年，以啟自新。末查，如附表一所示之印章，雖未據扣案，惟並
    無證據證明滅失不存在；及如附表二所示診斷證明書、巴氏量表上偽造之醫院、
    醫師之印文，不問屬於犯人與否，均應併依刑法第二百十九條規定宣告沒收之。
    至如附表一、二所示之偽造診斷證明書、巴氏量表，雖係供被告犯罪所用之物，
    然業經被告持之行使，持之向勞委會職訓局申請外籍監護工，已非屬被告等所有
    ，自無庸為沒收之諭知，附此敘明。
據上論斷，應依刑事訴訟法第四百五十五條之一第一項、第三項、第四百五十二條、
第三百六十九條第一項前段、第三百六十四條、第二百九十九條第一項前段、第三百
條，刑法第二十八條、第五十六條、第二百十六條、第二百十條、第七十四條第一款
、第二百十九條，判決如主文。
本案經檢察官丁○○到庭執行職務
中      華      民      國      九十四    年      三      月     三     日
                                臺灣臺中地方法院刑事第四庭
                                    審判長法  官  張  靜  琪
                                          法  官  郭  妙  俐
                                          法  官  吳  進  發
右正本證明與原本無異。
如不服本判決，應於判決送達後十日內向本院提出上訴狀，上訴於臺灣高等法院臺中
分院( 須附繕本 )。
                                          書記官
中      華      民      國      九十四    年      三      月     三     日
附表一：
┌──────┬────────────────────────┐
│   編號     │          印章名稱及數量                        │
├──────┼────────────────────────┤
│            │                                                │
│   一       │         財團法人私立甲○○○學院附設醫院一枚   │
├──────┼────────────────────────┤
│   二       │         醫師陳賢德２３２６一枚                 │
├──────┼────────────────────────┤
│   三       │         醫師劉崇祥３８１９一枚                 │
├──────┼────────────────────────┤
│   四       │         診斷專用章丙○○一枚                   │
├──────┼────────────────────────┤
│   五       │         醫師林於錦３５８７一枚                 │
│            │                                                │
└──────┴────────────────────────┘
附表二：
┌──┬─────┬──────┬─────────┬─────────┐
│編號│  受監護人│       時間 │    偽造文書名稱  │  偽造印文的數量  │
│    │          │            │                  │                  │
├──┼─────┼──────┼─────────┼─────────┤
│    │          │            │                  │                  │
│    │陳王滿惠  │九十年十月  │雇主申請聘僱家庭外│財團法人私立中國醫│
│一  │          │四日        │籍監護工專用診斷證│藥學院附設醫院壹枚│
│    │          │            │明書              │、醫師陳賢德２３２│
│    │          │            │                  │６捌枚、診斷專用章│
│    │          │            │                  │丙○○壹枚        │
│    │          │            ├─────────┼─────────┤
│    │          │            │巴氏量表          │財團法人私立中國醫│
│    │          │            │                  │藥學院附設醫院壹枚│
│    │          │            │                  │、醫師陳賢德２３２│
│    │          │            │                  │６拾壹枚          │
│    │          │          │                  │                  │
│    │          │            │                  │                  │
├──┼─────┼──────┼─────────┼─────────┤
│    │          │            │                  │                  │
│    │鄭清溪    │九十一年一月│雇主申請聘僱家庭外│財團法人私立中國醫│
│二  │          │五日        │籍監護工專用診斷證│藥學院附設醫院壹枚│
│    │          │            │明書              │、醫師劉崇祥３８１│
│    │          │            │                  │９柒枚、診斷專用章│
│    │          │            │                  │丙○○壹枚        │
│    │          │            ├─────────┼─────────┤
│    │          │            │巴氏量表          │財團法人私立中國醫│
│    │          │            │                  │藥學院附設醫院壹枚│
│    │          │            │                  │
│    │          │            │                  │                  │
│    │          │            │                  │                  │
│    │          │            │                  │                  │
├──┼─────┼──────┼─────────┼─────────┤
│    │          │            │                  │                  │
│三  │劉張盞    │九十一年八月│雇主申請聘僱家庭外│財團法人私立中國醫│
│    │          │十二日      │籍監護工專用診斷證│藥學院附設醫院壹枚│
│    │          │            │明書              │、醫師林於錦３５８│
│    │          │            │                  │７柒枚、診斷專用章│
│    │          │            │                  │丙○○壹枚        │
│    │          │            ├─────────┼─────────┤
│    │          │            │巴氏量表          │財團法人私立中國醫│
│    │          │            │                  │藥學院附設醫院壹枚│
│    │          │            │                  │、醫師林於錦３５８│
│    │          │            │              │７拾貳枚          │
│    │          │            │                  │                  │
│    │          │            │                  │                  │
└──┴─────┴──────┴─────────┴─────────┘
